臺灣臺北地方法院刑事判決　　　　　　　100年度易字第582號
公　訴　人　臺灣臺北地方法院檢察署檢察官
被　　　告　林書妍
上列被告因竊盜案件，經檢察官提起公訴（100年度偵字第2804
號），本院判決如下：
    主  文
林書妍竊盜，處拘役伍拾日，如易科罰金，以新臺幣壹仟元折算
壹日。
    事  實
一、林書妍意圖為自己不法之所有，於民國99年11月21日凌晨 3
    時30分許，在臺北市○○區○○路22號 B1「ROOM 18」店內
    ，趁劉怡均不注意之際，徒手竊取劉怡均置放在店內包廂旁
    平臺上之皮包1 只（內有劉怡均身分證、駕照、行照、學生
    證、健保卡、皮夾1 只內含現金新臺幣1,800元、單眼相機1
    臺等物），得手後，將竊得之皮包藏放在其背包內，旋即離
    開現場。嗣經劉怡均報警而循線查獲，因悉上情。
二、案經臺北市政府警察局信義分局報告臺灣臺北地方法院檢察
    署檢察官偵查起訴。
    理  由
壹、證據能力方面：
    按被告以外之人於審判外之言詞或書面陳述，除法律有規定
    者外，不得作為證據，刑事訴訟法第159 條定有明文。又被
    告以外之人於偵查中向檢察官所為之陳述，除顯有不可信之
    情況者外，得為證據，刑事訴訟法第159條之1第2 項亦有明
    文。次按被告以外之人於審判外之陳述，雖不符前4 條之規
    定，而經當事人於審判程序同意作為證據，法院審酌該言詞
    陳述或書面陳述作成時之情況，認為適當者，亦得為證據；
    當事人、代理人或辯護人於法院調查證據時，知有第159 條
    第1 項不得為證據之情形，而未於言詞辯論終結前聲明異議
    者，視為有前項之同意，同法第159條之5規定甚明。經查：
  (一)證人劉怡均於偵查中之陳述，對被告而言，雖亦屬審判外之
    陳述，惟刑事訴訟法規定檢察官代表國家偵查犯罪、實施公
    訴，依法有訊問被告、證人、鑑定人之權，且實務運作時，
    偵查中檢察官向被告以外之人所取得之陳述，原則上均能遵
    守法律規定，不致違法取供，其可信性甚高，為兼顧理論與
    實務，而對被告以外之人於偵查中向檢察官所為之陳述，除
    顯有不可信之情況者外，得為證據。乃同法第159條第1項所
    謂得作為證據之「法律有規定者」之一，為有關證據能力之
    規定，係屬於證據容許性之範疇。而被告之反對詰問權，雖
    屬憲法第8條第1項規定「非由法院依法定程序不得審問處罰
    」之正當法律程序所保障之基本人權及第16條所保障之基本
    訴訟權，不容任意剝奪。但詰問權係指訴訟上被告有在公判
    庭當面詰問證人，以求發現真實之權利，應認被告具有處分
    權，非不得由被告放棄對原供述人之反對詰問權。此與證據
    能力係指符合法律所規定之證據適格，而得成為證明犯罪事
    實存在與否之證據資格，性質上並非相同。被告得以詰問證
    人，乃以被告或其辯護人在場為前提，而上開得為證據之被
    告以外之人於偵查中向檢察官所為之陳述，就被告而言，事
    實上難期有於檢察官偵查中行使反對詰問權之機會。故上開
    尚未經被告行使詰問權之被告以外之人於偵查中向檢察官所
    為之陳述，應屬未經完足調查之證據，非謂無證據能力，不
    容許作為證據。本件被告並未聲請傳訊證人劉怡均，顯係放
    棄對該證人之對質詰問權，按諸上揭說明，證人劉怡均於偵
    查中之陳述，應有證據能力。
  (二)證人即被害人劉怡均於警詢之陳述，對被告林書妍言，雖屬
    審判外之陳述，然被告於準備程序中就該等陳述均不爭執證
    據能力，並同意做為證據（見本院卷第12頁），本院審酌該
    等具有傳聞證據性質之證據，其取得過程並無瑕疵，與待證
    事實具有關聯性，證明力非明顯過低，以之作為證據核屬適
    當，認得為證據。
二、至其餘憑以認定本案犯罪事實之非供述證據（詳後述），查
    無違反法定程序取得之情，依同法第158條之4規定反面解釋
    ，亦具證據能力。
貳、實體方面：
一、訊據被告固坦承有於上開時、地拿取被害人上開皮包，放入
    自己背包內，旋即離開現場等情，惟矢口否認有何竊盜之犯
    行，辯稱：其無意竊取他人財物，當時有喝點酒，因見其放
    置包廂平臺上背包之束口敞開著，以為有將背包內之黑色手
    提包取出來未放回，始為搜尋，然因燈光昏暗，其見一黑色
    物體，大小與其隨身包相近，即放進背包中離去，待回到住
    處欲拿取錢包時，方發現有誤，但因怕父母知悉後責罵，即
    將之棄置於公園旁路邊裝樹葉之塑膠袋云云。經查：
  (一)被告於99年11月21日凌晨3 時30分許，在臺北市○○區○○
    路22號 B1「ROOM 18」店內，拿取被害人上開皮包，放入自
    己背包內，旋即離開現場等情，業據被告坦承不諱（見本院
    卷第11頁反面），核與證人劉怡均之證述相符（見臺灣臺北
    地方法院檢察署100年度偵字第2804號卷第13頁至第14頁、
    第16頁及第32頁），且有現場監視錄影光碟翻拍照片10張附
    卷可稽（見同上偵卷第17頁至第21頁），該情應堪認定。
  (二)被告當時欲離開現場前，係先將背包上之束口繩解開再重新
    打結綁上放回平臺，短暫離開後再回到包廂，右手拿手機講
    電話，左手拿起背包，同時左眼眼神瞄向平臺左邊位置，嗣
    反覆背起及放下背包，同時撥打或觀看手機，期間並有整理
    背包之動作，且自其背包中拿出衣服穿上後，再將被害人之
    皮包放入其背包內等情，業經本院勘驗現場光碟認定明確，
    有本院100年4月14日勘驗筆錄附卷可稽（見本院卷第23頁至
    第24頁）；又被告自承：其當天出門時有帶運動鞋，將鞋子
    放在背包內，手提黑色手提包，裡面放手機、皮包、化妝品
    等物品，後來運動完要去夜店時，才把運動鞋放進將手提包
    內，再把手提包塞進背包最底層，證件都已拿在手上等語（
    見本院卷第26頁至第27頁）。足認被告當時係先將背包上之
    束口繩解開再重新打結綁上放回平臺，並無其所辯背包束口
    敞開之情事，且被告進場前，既已將運動鞋放入手提包內，
    並置入背包最底層，衡情已無將該手提包取出之可能，且其
    當時又係邊講手機，邊拿起背包，同時以左眼眼神瞄向平台
    左邊位置，核又與一般自多數物品中找尋自己物品應使用雙
    眼來回搜尋甚或以手撥弄之方式有異，被告確有搜尋他人財
    物而伺機竊取之舉動甚明。而被告將被害人之皮包放入其背
    包前，雖反覆背起及放下背包，然均未將其衣服自背包取出
    ，或有碰觸被害人皮包之行為，俟其將背包中之衣服取出穿
    上後，隨即將被害人皮包塞入其皮包中，是其取出衣物之行
    為，堪認係為騰出其背包之空間，以藏匿被害人皮包，益徵
    被告確有竊盜之故意及為自己不法所有之意圖。
  (三)另被害人證稱：其遭竊之黑色皮包底部及上部有卯釘等語，
    經本院勘驗結果，認該皮包僅有幾顆鉚釘釘聚在一起，另一
    顆則獨立分開（見同上偵卷第14頁及本院卷第25頁），然被
    告所提出黑色手提包之鉚釘係2 排各20顆，有該手提包之照
    片4 張在卷可憑（見本院卷第29頁至第30頁），二者明顯不
    同，而依被告當時持續撥打或觀看手機之行為以觀，亦難認
    被告有因酒醉意識不清而誤認之可能，況被告整個過程中曾
    多次背起或整理其背包，亦足知悉其內含運動鞋之手提包應
    仍在其背包內，是被告辯稱：因誤認始拿取被害人上開皮包
    ，無意竊取他人財物云云，顯屬卸責之詞，不足採信。
  (四)綜上，本件事證明確，被告犯行堪以認定，應予依法論科。
二、核被告所為，係犯刑法第320條第1項之竊盜罪。爰審酌被告
    年紀尚輕，僅因一時貪念，即任意侵害他人財產法益，實有
    不該，惟念其並無前科，有臺灣高等法院被告前案紀錄表在
    卷可憑，且已與被害人達成和解，並賠償被害人之損害，有
    和解書附卷可稽（見本院卷第13頁），然犯後仍矢口否認犯
    行，態度非佳，未見悔意，及其大學肄業之智識程度、所竊
    財物價值非低等一切情狀，量處如主文所示之刑，並諭知易
    科罰金之折算標準。
據上論斷，應依刑事訴訟法第299條第1項前段，刑法第320條第1
項、第41條第1項，刑法施行法第1條之1第1項、第2項前段，判
決如主文。
本案經檢察官張成業到庭執行職務
中    華    民    國   100    年    4     月    28    日
                       刑事第十四庭  法  官  賴武志
以上正本證明與原本無異。
如不服本判決應於收受送達後10日內向本院提出上訴書狀，並應
敘述具體理由；其未敘述上訴理由者，應於上訴期間屆滿後20日
內向本院補提理由書（均須按他造當事人之人數附繕）「切勿逕
送上級法院」。
                                     書記官  劉麗英
中    華    民    國   100    年    4     月    28    日
附錄論罪科刑法條
中華民國刑法第320條第1項
意圖為自己或第三人不法之所有，而竊取他人之動產者，為竊盜
罪，處5年以下有期徒刑、拘役或5百元以下罰金。